臺灣高等法院刑事判決
      111年度上訴字第958號
上  訴  人
即  被  告  徐晨祐




選任辯護人  王志超律師                    
上列上訴人因毒品危害防制條例案件，不服臺灣桃園地方法院10
9年度訴字第1163號，中華民國110年11月18日第一審判決（起訴
案號：臺灣桃園地方檢察署109年度偵字第24117號、第24652號
），提起上訴，本院判決如下：  
    主  文
上訴駁回。
    事  實
一、徐晨祐明知大麻為毒品危害防制條例第2條第2項第2款所公
    告列管之第二級毒品，不得非法持有及販賣，竟意圖營利，
    基於販賣第二級毒品之犯意，於民國109年2月25日7時53分
    許起，使用通訊軟體「MESSENGER 」與顏兆宏聯繫大麻交易
    事宜後，約定以新臺幣（下同）1萬3千元之價格，販賣第二
    級毒品大麻10公克予顏兆宏，嗣於同日夜間10時30分許，在
    址設桃園市○○區○○路000號之立豐水電材料行旁停車場，交
    付第二級毒品大麻10公克予顏兆宏，並收取價金1萬3千元。
二、案經臺灣桃園地方檢察署檢察官指揮臺北市政府警察局刑事
    警察大隊偵查起訴。
    理  由
壹、證據能力
一、按被告以外之人於審判外之言詞或書面陳述，除法律有規定
    者外，不得作為證據；惟被告以外之人，於審判外之陳述，
    雖不符刑事訴訟法第159條之1至第159條之4之規定，而經當
    事人於審判程序同意作為證據，法院審酌該言詞陳述或書面
    陳述作成時之情況，認為適當者亦得為證據；又當事人、代
    理人或辯護人於法院調查證據時，知有第159條第1項不得為
    證據之情形，而未於言詞辯論終結前聲明異議者，視為有前
    項之同意。刑事訴訟法第159條第1項、第159條之5分別定有
    明文。查，本案所引用之相關證據資料(詳後引證據)，業據
    被告徐晨祐、辯護人於原審行準備程序時，就檢察官所提證
    據表示均同意有證據能力，且經原審、本院於審判期日依法
    踐行調查證據程序，檢察官、被告及辯護人於言詞辯論終結
    前，亦均未聲明異議，本院審酌結果，認上開證據資料製作
    時之情況，尚無違法不當及證明力明顯過低之瑕疵，亦認為
    以之作為證據，應屬適當，依上開規定，應認有證據能力。
二、至於本判決其餘所引用為證據之非供述證據，均與本案事實
    具有關聯性，復非實施刑事訴訟程序之公務員違背法定程序
    所取得，依刑事訴訟法第158條之4反面解釋，均有證據能力
    。
貳、實體方面
一、上開犯罪事實，業據被告於警詢、偵查、原審準備程序、審
    理中及本院審理中均坦承不諱(見偵字24117卷第15至18頁、
    第75至78頁、原審卷第54頁、第121至122頁、第205頁、本
    院卷第81頁)，核與證人顏兆宏於警詢及偵查中之證述情節
    相符（見他字3589卷第19至22頁、第93至97頁），且有臺北
    市政府警察局刑事警察大隊偵查報告、通訊軟體「MESSENGE
    R」對話紀錄擷圖、Facebook網路IP位置資料、通聯調閱查
    詢單、蒐證相片在卷可稽（見他字3589卷第7至11頁、第23
    至41頁、第53至63頁、第65至70頁、第79至83頁、偵字2411
    7卷第23至32頁），足認被告前揭任意性之自白與事實相符
    ，堪以採信。又被告於原審準備程序及本院審理中均自承：
    其販賣予證人顏兆宏之第二級毒品大麻，進貨價為1萬2千元
    ，並以1萬3千元之價格售予證人顏兆宏，可從中賺取1千元
    之價差等語（見原審卷第54頁、本院卷第81頁），足見被告
    主觀上確有藉販賣大麻之行為從中取利之意圖。
二、綜上所述，本案事證明確，被告販賣第二級毒品犯行，堪以
    認定，應依法論科。
參、論罪
一、新舊法比較
　　按行為後法律有變更者，適用行為時之法律，但行為後之法
    律有利於行為人者，適用最有利於行為人之法律，刑法第2
    條第1項定有明文。查被告行為後，毒品危害防制條例第4條
    第2項、第17條第2項之規定業於109年1月15日修正，並於同
    年7月15日生效。修正後，販賣第二級毒品罪之法定刑由原
    定之「處無期徒刑或7年以上有期徒刑，得併科新臺幣1,000
    萬元以下罰金」，修正為「處無期徒刑或10年以上有期徒刑
    ，得併科新臺幣1,500萬元以下罰金」；修正前毒品危害防
    制條例第17條第2項原規定「犯第4條至第8條之罪於偵查及
    審判中均自白者，減輕其刑」，修正後係規定「犯第4條至
    第8條之罪於偵查及歷次審判中均自白者，減輕其刑」。經
    比較新舊法之結果後，修正後第4條第2項規定提高有期徒刑
    及罰金刑部分之最高刑度，第17條第2項則須被告於「歷次
    」審判中均自白犯罪，始得依該條規定減輕其刑，均顯然未
    較有利於被告，依前開刑法第2條第1項揭示之「從舊從輕」
    原則，自應適用被告行為時即修正前之毒品危害防制條例第
    4條第2項、第17條第2項之規定論處。
二、核被告所為，係犯修正前毒品危害防制條例第4條第2項之販
    賣第二級毒品罪。被告販賣而持有第二級毒品大麻之低度行
    為，為其販賣第二級毒品之高度行為所吸收，不另論罪。
三、按犯第4條至第8條之罪於偵查及審判中均自白者，減輕其刑
    ，修正前毒品危害防制條例第17條第2項定有明文，其立法
    目的在為使上揭毒品案件之刑事訴訟程序儘早確定，鼓勵被
    告自白犯罪，開啟其自新之路，對被告於偵查及審判中均自
    白者，增列應減輕其刑之規定，採行寬厚之刑事政策。查被
    告於偵查、原審準備程序、審理中及本院審理中均自白本件
    販賣第二級毒品犯行，已如前述，符合修正前毒品危害防制
    條例第17條第2項得減輕其刑之要件，爰依上開規定減輕其
    刑。
四、按毒品危害防制條例第17條第1項所謂「供出毒品來源，因
    而查獲其他正犯或共犯者」，係指被告供出毒品來源之有關
    資料，諸如前手之姓名、年籍、住居所、或其他足資辨別之
    特徵等，使調查或偵查犯罪之公務員，因而對之發動調查或
    偵查並破獲者而言。申言之，必須行為人供出毒品來源之對
    向性正犯，或與其具有共同正犯、共犯（教唆犯、幫助犯）
    關係之毒品由來之人的確實相關資料，使調查或偵查犯罪之
    公務員據以對之發動調查或偵查，並因此而確實查獲其人、
    其犯行而言；而所謂查獲其人、其犯行，著重在其犯行之查
    獲，雖不以達有罪認定之已無合理懷疑存在之程度為必要，
    必也已臻至起訴門檻之證據明確，且有充分之說服力，方得
    獲邀上開減免其刑之寬典。換言之，供出毒品來源，及破獲
    相關他人犯罪，二種要件兼具，才能因其戴罪立功，享受寬
    典。從而，非謂行為人一有「自白」、「指認」毒品來源之
    人，即得依上開規定，予以減免其刑；猶須提供確實資訊，
    使調查或偵查犯罪之公務員對之發動調查或偵查，進而查獲
    該人及其犯行，否則，尚與上開減免其刑規定要件不合（最
    高法院109年度台上字第1369號判決意旨參照）。被告固於
    警詢、偵查中指認其販賣之毒品來源為案外人蔡仲威，主張
    其合於毒品危害防制條例第17條第1項之規定，應減輕其刑
    等語。惟查，被告雖於警詢、偵查中指稱毒品來源為案外人
    蔡仲威，並為指認，臺灣桃園地方檢察署檢察官因而以109
    年度他字第7812號偵辦案外人蔡仲威之相關犯行，然經警方
    詳查案外人蔡仲威之臉書資料及就被告之行動電話為數位採
    證，均未能因而查獲案外人蔡仲威之具體販賣毒品犯行暨相
    關事證，是檢察官已將該案簽結一節，有臺北市政府警察局
    刑事警察大隊110年1月20日北市警刑大毒緝字第1103000798
    號函暨附所附之職務報告、109年11月19日北市警刑大毒緝
    字第1093057425號函、同署檢察官110年2月23日簽呈、同署
    110年3月2日桃檢俊秋109 偵24117字第1109021031號函在卷
    可稽（見他字7812號卷第15至18頁、第19至20頁、原審卷第
    37、89頁），而案外人蔡仲威既未曾因涉嫌販賣毒品案件而
    遭查獲，亦無證據證明案外人蔡仲威已達涉嫌犯罪之起訴門
    檻，足徵並無因被告之供述而查獲正犯或共犯之事實，即無
    從核實被告關於上手之供述是否屬實，顯與上開規定未符，
    自無從依據上開條例第17條第1項規定減輕其刑。
五、按犯罪之情狀顯可憫恕，認科以最低度刑仍嫌過重者，得酌
    量減輕其刑。刑法第59條定有明文。又所謂「犯罪之情狀」
    ，與同法第57條規定科刑時應審酌之一切情狀，並非有截然
    不同之領域，於裁判上酌減其刑時，應就犯罪一切情狀（包
    括第57條所列舉之10款事項），予以全盤考量，審酌其犯罪
    有無可憫恕之事由，即有無特殊之原因與環境，在客觀上足
    以引起一般同情，以及宣告法定低度刑，是否猶嫌過重等等
    ，以為判斷（最高法院95年度台上字第6157號判決意旨參照
    ）。經查，修正前毒品危害防制條例所規定販賣第二級毒品
    之法定刑為「無期徒刑或7年以上有期徒刑，得併科1,000萬
    元以下罰金」，然同為販賣第二級毒品者，其原因動機不一
    ，犯罪情節未必盡同，或有大盤毒梟者，亦有中、小盤之分
    ，甚或僅止於吸毒者友儕間謀取蠅頭小利互通有無，其販賣
    行為所造成危害社會之程度自屬有異，但法律科處此類犯罪
    ，所設法定最低本刑則屬相同，殊難謂為非重，自非不可依
    被告客觀之犯行與其主觀之惡性二者加以考量其情狀，是否
    有可憫恕之處，適用刑法第59條之規定酌量減輕其刑，期使
    個案裁判之量刑，能斟酌至當，符合罪刑相當原則及比例、
    平等原則。本院審酌被告年紀尚輕，本案販賣第二級毒品之
    犯行雖屬可議，惟其販賣毒品之對象僅1人，且販賣毒品之
    金額及數量非鉅，對社會造成之危害程度相對較輕，而與大
    量販賣毒品以賺取鉅額利潤之毒梟顯屬有別，且被告坦認犯
    罪，尚知悔悟，是依社會一般觀念及法律情感，認就其所犯
    販賣第二級毒品犯行，經上揭減刑事由後，猶需科處有期徒
    刑3年6月，尚嫌過重，客觀上足以引起一般之同情，而顯可
    憫恕，爰依刑法第59條之規定酌減其刑，並依刑法第70條規
    定遞減之。
肆、上訴駁回之理由
一、原審詳查後，認被告上開犯行明確，適用修正前毒品危害防
    制條例第4條第2項、第17條第2項，第19條第1項，刑法第2
    條第1項前段、第11條前段、第59條、第38條之1第1項前段
    、第3項之規定，並審酌被告明知大麻為第二級毒品，戕害
    身心且不易戒斷，竟販賣毒品供他人施用，誠值非難，惟念
    及被告前無不良素行，被告於原審審理時坦承犯行，態度尚
    可，且本案所販賣之第二級毒品數量及所得不高，兼衡酌被
    告自陳就讀大學中之智識程度及其生活經濟狀況等一切情狀
    ，量處有期徒刑2年2月。另就沒收部分以：㈠被告於本案發
    生後，又於109年7月15日因販賣毒品未遂案件經警查獲，該
    案並有扣得如原審判決附表所示之販毒所用手機1支乙情，
    有桃園地檢檢察官109年度偵字第22045號起訴書、苗栗縣警
    察局竹南分局搜索扣押筆錄、扣押物品目錄表、扣押物品清
    單存卷可參（見原審卷第75至78頁、第81頁），該行動電話
    1支，經被告於原審審理中坦承為其所有，且為本件販賣第
    二級毒品犯行中與證人顏兆宏聯繫所用之工具（見原審卷第
    54頁），應依毒品危害防制條例第19條第1項之規定沒收。㈡
    被告販賣第二級毒品所得價款1萬3千元，屬其犯罪所得，雖
    未扣案，仍應依刑法第38條之1第1項前段、第3項規定沒收
    之，並於全部或一部不能沒收或不宜執行沒收時，追徵其價
    額。核其認事用法並無違誤，量刑及沒收亦屬妥適，應予維
    持。
二、被告上訴意旨以：被告除本案犯行外，尚有臺灣桃園地方法
    院109年度訴字第1163號、110年度訴字第412號等違反毒品
    危害防制條例案件，希望本案可與該些犯行之上訴案件合併
    審理並判決。又被告於到案後，即供出所販賣之第二級毒品
    來源為案外人蔡仲威，詳細描述該人之特徵、協助指認，並
    提供該人之臉書帳號照片等資料，雖終因查無案外人蔡仲威
    違反毒品危害防制條例之具體事證，經檢察官簽結，然被告
    既已具體供出毒品來源之資訊，並經檢察官簽分他案查處，
    至偵查機關得否進而查獲何具體事證，並非被告所能掌握，
    被告實應依毒品危害防制條例第17條第1項規定減輕其刑。
    另被告就本案犯行均坦承不諱，並主動供述毒品來源，且被
    告販賣之對象僅1人，販賣之金額、數量均不高，僅是販毒
    網絡中最末梢者，對社會造成之危害程度相較於大量販賣毒
    品而賺取鉅額利潤之毒梟，相對較輕，現被告已深獲教訓，
    無再犯之可能，並已回歸社會正常生活，請求減輕刑度，並
    給予緩刑之宣告等語。經查：
  ㈠請求併案審理部分
    按數同級法院管轄之案件相牽連者，得合併由其中一法院管
    轄，刑事訴訟法第6條第1項定有明文，此規定乃係基於訴訟
    經濟考量，將數個具關連性之刑案合併由一管轄法院審判，
    而此係「得合併」，而非「應合併」，究竟是否合併管轄，
    各該管轄法院亦有其裁量權，尚不得以未合併管轄而主張其
    判決為違背法令（最高法院102年度台上字第5289號判決意
    旨參照）。次按刑事訴訟法第7條相牽連案件之合併審判，
    同法第6條並無許當事人聲請之明文。上開第6條規定相牽連
    刑事案件分別繫屬於有管轄權之不同法院時，得合併由其中
    一法院管轄，旨在避免重複調查事證之勞費及裁判之歧異，
    符合訴訟經濟及裁判一致性之要求，此之合併審判與否，應
    由法院依職權處理（裁定），無須當事人聲請或徵詢其意見
    。至於相牽連之數刑事案件分別繫屬於同一法院之不同法官
    承辦時，是否以及如何進行合併審理，因屬法院內部事務之
    分配，依司法院釋字第665號解釋，完全委之於該法院法官
    會議或庭務會議所訂內部事務分配之一般抽象規範（即俗稱
    之分案辦法），定其有無將不同法官承辦之相牽連刑事案件
    改分由其中之一法官合併審理之準據，自亦無由當事人聲請
    之餘地（最高法院105年度台抗字第11號裁定意旨參照）。
    又按符合數罪併罰之案件，於同一訴訟程序中審判並定其執
    行刑，或分屬不同訴訟程序審判，嗣確定後再聲請定應執行
    刑，對被告定應執行刑之權利並無影響（最高法院105年度
    台上字第1369號判決意旨參照）。是本件被告縱有數案繫屬
    於本院之情，揆諸前開說明，其並無聲請合併審判之餘地，
    且此對於日後其定應執行刑之權利亦無影響，被告請求合併
    審判，應屬無據。
  ㈡請求依毒品危害防制條例第17條第1項減刑部分
    被告上訴意旨請求依毒品危害防制條例第17條第1項規定減
    輕其刑等語。然被告不符合毒品危害防制條例第17條第1項
    規定等情，業據說明如前。從而，被告徒憑前詞提起上訴，
    請求依上開規定減輕其刑，為無理由。
  ㈢請求減輕其刑及宣告緩刑部分
    按量刑輕重，屬為裁判之事實審法院得依職權自由裁量之事
    項，苟其量刑已以行為人之責任為基礎，並斟酌刑法第57條
    各款所列情狀，在法定刑度內，酌量科刑，如無偏執一端，
    致明顯輕重失衡情形，上級審法院即不得單就量刑部分遽指
    為不當或違法（最高法院72年台上字第6696號判決意旨參照
    ）。查原審認被告於偵查、原審準備程序、審理中均自白本
    件販賣第二級毒品犯行，遂依修正前毒品危害防制條例第17
    條第2項規定，予以減輕其刑；並衡酌被告年紀尚輕，販賣
    毒品之對象僅1人，且販賣毒品之金額及數量均不高，又被
    告坦認犯罪，尚知悔悟等情，依刑法第59條規定酌減其刑，
    並依刑法第70條規定遞減之，而量處被告有期徒刑2年2月，
    已屬從輕。而本件被告販賣毒品數量雖非大量，然亦多達10
    公克（價值1萬3千元），並非微量，且大麻係屬第二級毒品
    ，販賣係屬重罪，此為被告所明知，被告無懼重刑加身仍猶
    為之，自不宜給予過輕之刑。又被告除本件外，尚有其他毒
    品案件偵查中，亦難認素行良好，或本件有不宜執行刑罰之
    情形，是上訴理由主張原審量刑過重，請求減刑並給予緩刑
    ，核無理由，應予駁回。
據上論斷，應依刑事訴訟法第368條，判決如主文。
本案經檢察官林奕瑋提起公訴，檢察官朱婉綺到庭執行職務。 
　
中　　華　　民　　國　　111 　年　　6 　　月　　22　　日
                  刑事第八庭  審判長法  官  陳世宗
                                    法　官  吳勇毅
                                    法　官  呂寧莉
以上正本證明與原本無異。
如不服本判決，應於收受送達後20日內向本院提出上訴書狀，其
未敘述上訴之理由者並得於提起上訴後20日內向本院補提理由書
（均須按他造當事人之人數附繕本）「切勿逕送上級法院」。
                                    書記官  賴資旻
中　　華　　民　　國　　111 　年　　6 　　月　　22　　日